臺灣臺北地方法院民事判決　　　　　　 94年度重訴字第982號
原　　　告　　彰化商業銀行股份有限公司
法定代理人　　丁○○
訴訟代理人　　甲○○
被　　　告　　易昭工程有限公司
兼法定代理人　乙○○
被　　　告　　己○○
　　　　　　　丙○○
　　　　　　　戊○○
上五人共同
訴訟代理人　　陳鼎正律師
上列當事人間請求清償借款事件，本院於民國九十四年九月十九
日言詞辯論終結，判決如下：
    主    文
被告易昭工程有限公司、乙○○、己○○、丙○○應連帶給付原
告新臺幣壹仟零玖拾柒萬捌仟零玖拾元，及如附表編號１、２所
示之利息與違約金。
被告易昭工程有限公司、乙○○、己○○、丙○○、戊○○應連
帶給付原告新臺幣肆佰零捌萬肆仟伍佰捌拾肆元，及如附表編號
３所示之利息與違約金。
訴訟費用由被告易昭工程有限公司、乙○○、己○○、丙○○連
帶負擔十分之七，餘由被告易昭工程有限公司、乙○○、己○○
、丙○○、戊○○連帶負擔。
    事實及理由
壹、原告起訴主張：緣被告易昭工程有限公司（下稱被告易昭公
    司）先後於民國九十年十一月二十七日、九十一年七月八日
    分別邀同其餘被告乙○○、己○○、戊○○及丙○○等為連
    帶保證人，與原告彰化商業銀行股份有限公司簽訂保證書二
    份，約定就被告易昭公司現在（包括過去所負，現在尚未清
    償）及將來對於原告所負之一切債務，各以新臺幣（下同）
    二千萬元及七千萬元為限額暨其利息、遲延利息、違約金、
    損害賠償及其他從屬於主債務人即被告易昭公司之負擔，願
    與被告易昭公司負連帶清償之責。嗣被告易昭公司陸續於九
    十一年三月八日、九十一年十一月二十六日及九十一年十一
    月二十八日向原告借款三筆，借款金額各為五百萬元、一百
    萬元及一千萬元（以下依序稱第一筆借款、第二筆借款、第
    三筆借款），約定到期日各如附表所示。其中第一筆借款，
    約定利息按郵匯局二年期定期儲金機動利率加年息百分之一
    點五機動計算（請求時為年息百分之三點二三五），第二筆
    及第三筆借款，則約定利息均按原告訂定之基本放款利率加
    年息百分之零點五機動計算（請求時均為年息百分之七點五
    四五），且上開三筆借款均約定遲延履行時，除仍按上開利
    率計息外，逾期在六個月以內者，按上開利率百分之十，逾
    期在六個月以上者，按上開利率百分之二十加計違約金。詎
    上開三筆借款陸續到期後，被告易昭公司並未依約償還，合
    計尚欠本金一千五百零六萬二千六百七十四元，及如附表編
    號１至編號３所示之利息與違約金；而被告乙○○、己○○
    、戊○○及丙○○等為連帶保證人，自應負連帶清償責任。
    爰依消費借貸、連帶保證關係起訴請求，並聲明如主文所示
    。
貳、被告易昭公司、乙○○、己○○及丙○○等四人對於兩造間
    之消費借貸關係、本件原告請求之金額、利息及違約金之起
    算日等均不加以爭執，惟辯稱被告易昭公司遭其他債權人扣
    押之工程款金額超過本件原告請求之金額，然卻無適當之管
    道與原告協調本件欠款云云，並聲明：駁回原告之訴。
、被告戊○○則抗辯渠於九十年十一月二十七日確曾簽訂保證
    書，但九十一年三月二十八日之借據上「戊○○」之簽名，
    並非渠所簽名，且其後保證書已更換，應有更換保證人之意
    思，故渠在九十年十一月二十七日所簽訂之保證書應該作廢
    ，渠即不負連帶保證債務云云，並聲明：駁回原告之訴。
肆、得心證之理由：
一、本件原告起訴主張之事實，已據其提出保證書二份、本票一
    紙、借據二紙、放款帳戶資料表四份及原告基本放款利率變
    動表（均影本）等件為證，其主張核與上開證物相符，復為
    被告易昭公司、乙○○、己○○及丙○○等所不爭執，自堪
    信為真實。
二、按消費借貸之借用人應於約定期限內，返還與借用物種類、
    品質、數量相同之物，民法第四百七十八條前段定有明文；
    又所謂連帶保證，係指保證人與主債務人就債務之履行，對
    於債權人各負全部給付之責任者而言，是連帶保證債務之債
    權人得同時或先後向保證人為全部給付之請求。再按遲延之
    債務，以支付金錢為標的者，債權人得請求依法定利率計算
    之遲延利息。但約定利率較高者，仍從其約定利率；而約定
    較低者，亦為法之所許；當事人得約定債務人於債務不履行
    時，應支付違約金，民法第二百三十三條第一項、第二百五
    十條第一項分別定有明文。查本件被告易昭公司向原告之借
    款到期未依約清償，而被告乙○○、己○○、戊○○及丙○○等均為本件借款之連帶保證人，應負連帶保證之債務，均
    已如前述，揆諸前開說明及規定，被告等自應負連帶清償責
    任。
三、被告易昭公司、乙○○、己○○及丙○○等雖辯稱被告易昭
    公司遭其他債權人之工程款金額超過本件原告請求之金額，
    然無適當管道與原告協調云云，惟查，被告易昭公司縱有其
    他工程款債權可資收取，俾用以清償對原告之債務，均與本
    件借款債務無涉，自無礙於原告起訴請求被告清償借款，是
    被告易昭公司、乙○○、己○○及丙○○等上開所辯，洵為
    無據，自不足採。
四、又被告戊○○自承90年11月27日保證書上之連帶保證人為其
    簽名蓋章，惟辯稱九十一年三月二十八日借據上「戊○○」
    之簽名，並非渠所簽名，且其後保證書已更換，渠即不負連
    帶保證債務云云。惟查，依原告提出之上開保證書約明：「
    連帶保證人向原告保證被告易昭公司對原告所負之一切債務
    以本金二千萬元整為限額暨其利息、遲延利息、違約金、損
    害賠償及其他從屬於主債務之負擔，願與被告易昭公司負連
    帶清償之責任。並約定遵守‧‧‧第一條：本保證書所稱一
    切債務，係指債務人於現在（包括過去所負，現在尚未清償
    ）及將來對原告所負之借款、票據、墊款、透支、保證、損
    害賠償等及其他債務。第二條：被告易昭公司到期不履行債
    務時，原告得逕向保證人求償，無須對被告易昭公司先行提
    訴或將其財產，擔保物先予強制執行。」等語（本院卷第五
    頁參照），核其性質，係最高限額保證，其被保證之主債務
    在當事人約定範圍內並無須為現實具體決定之必要，只須預
    定最高限額即可，將來可發生之債務亦可作為保證之主債務
    。是依上開保證書之約定，被告戊○○係在二千萬元之最高
    限額內對主債務人即被告易昭公司現在及將來之債務負保證
    責任，並無於每筆借款之借據上簽章之必要，因此，被告易
    昭公司於九十一年間連續向原告借款三筆，總金額並未逾二
    千萬元之最高限額，被告戊○○縱未於每筆借款之借據上簽
    章，仍應負連帶保證責任。再按，最高限額保證契約如定有
    期間，在該期間內所生約定範圍內之債務，不逾最高限額者
    ，均為保證契約效力所及；如未定期間，保證契約在未經保
    證人依民法第七百五十四條規定終止或有其他消滅原因以前
    ，所生約定範圍內之債務，亦同。故在該保證契約有效期間
    內，已發生約定範圍內之債務，縱因清償或其他事由而減少
    或消滅，該保證契約依然有效，嗣後所生約定範圍內之債務
    ，於不逾最高限額者，債權人仍得請求保證人履行保證責任
    ，此有最高法院七十七年台上字第九四三號判例意旨足參。
    查上開保證書既為未定有期間之最高限額保證契約，則於被
    告戊○○依法終止該保證契約之前，就前述二千萬元之最高
    限額內，所連續發生之借款債務，自應負連帶保證責任，是
    以，被告戊○○辯稱其不用負連帶責任云云，不足為採。
五、從而，原告依消費借貸及連帶保證之法律關係請求被告連帶
    給付如主文第一項所示之本金、利息與違約金，為有理由，
    應予准許。
伍、結論：本件原告之訴為有理由，依民事訴訟法第八十五條第
    第二項，判決如主文。
中　　華　　民　　國　　94　　年　　9 　　月　　30　　日
                  民事第六庭    法　官　楊晉佳
以上正本係照原本作成。
如不服本判決，應於送達後20日內依對造人數檢具繕本向本院提
出上訴狀上訴於臺灣高等法院。
中　　華　　民　　國　　94　　年　　9 　　月　　30　　日
                                書記官  朱俶伶
